【裁判字號】    90,台上,7376
【裁判日期】    901206
【裁判案由】    違反槍砲彈藥刀械管制條例
【裁判全文】
最高法院刑事判決                                九十年度台上字第七三七六號
    上  訴  人  甲○○
    選任辯護人  黃福雄律師
                余鐘柳律師
右上訴人因違反槍砲彈藥刀械管制條例案件，不服台灣高等法院中華民國八十八年九
月十六日第二審判決（八十七年度上訴字第二三三三號，起訴案號：台灣台北地方法
院檢察署八十六年度偵字第二一五三、二七七三、三六三九號），提起上訴，本院判
決如左：
    主  文
原判決關於甲○○部分撤銷，發回台灣高等法院。
    理  由
本件原判決認定上訴人甲○○與蕭錫杰（通緝中）、蕭麗妃姊弟三人，在台北縣三重
市○○路○段一○五號四樓，共同經營妃鎰貿易有限公司。該公司自西非迦納共和國
進口木材，蕭錫杰與「周森林」之男子見有機可乘，乃在迦納共和國購得如原判決附
表一所載槍、彈及象牙等，於民國八十五年十二月一日挾藏於裝柚木之貨櫃中。旋於
八十六年一月二日，在裝載該貨櫃之船舶航行中，以電話通知有犯意聯絡之上訴人擔
任該槍、彈及象牙之提領保管事宜。嗣該貨櫃於同月九日運入高雄港，經拖運至基隆
關稅局位於台北縣瑞芳鎮○○○路三六號中央貨櫃場進口倉。上訴人乃囑不知情之蕭
麗妃委託亦不知情之復成報關行劉國慶，以進口木材之名義，製作不實之報運查驗申
請書，向基隆關申請報關。經基隆關於同月十三日抽中拆櫃查驗，因滿櫃而無法查驗
，乃要求復成報關行申請拆櫃進倉檢驗。上訴人為免事機敗露，即於同月十五日凌晨
三時許，持原判決附表二所示之工具，侵入中央貨櫃場，欲取走該槍、彈及象牙等時
，因行跡可疑，為警衛查覺。經通知警方，上訴人即向警方自首貨櫃中有象牙、槍械
等，並會同基隆關拆櫃，查獲如原判決附表一所示槍、彈、象牙等情。因而撤銷第一
審關於上訴人部分之判決，依想像競合犯及牽連犯關係，從一重改判論處上訴人共同
未經許可運輸手槍罪刑，固非無見。
惟查：(一)犯修正前槍彈藥刀械管制條例（八十五年九月二十五日所修正公布）第七
條至第十三條之罪自首，並報繳其持有之槍、彈藥、刀械者，減輕或免除其刑；前
項情形，於中央主管機關報經行政院核定辦理公告期間自首者，免除其刑，該條例第
十三條之二第一項、第二項分別定有明文。又同條例第十三條之二第二項之自首期間
，為自八十五年十一月一日起至八十六年一月三十一日止，經內政部於八十五年十月
二十八日，以台內警字第八五０三五八三號公告在案。原判決既認定上訴人犯修正
前槍彈藥刀械管制條例第七條第二項、第八條第一項、第十一條第一項之罪，於上
開期間內之八十六年一月十五日，向警方自首犯罪，並會同基隆關拆櫃，查獲前揭槍
、彈等情，則是否合於上開條例第十三條之二第二項之規定﹖原判決未詳予調查論述
，難謂無調查未盡及理由不備之違誤。(二)前揭修正前槍彈藥刀械管制條例第八條第
一項，係就未經許可製造、販賣或運輸鋼筆槍、瓦斯槍、麻醉槍、獵槍或空氣槍者之
處罰，予以規定。原判決謂上訴人未經許可運輸霰彈槍部分，應成立該項罪責。然就
何以認定上開霰彈槍係屬該條所列之槍枝乙節，並未敘明其所憑之證據及理由，要屬
理由不備。(三)原判決認上訴人亦犯刑法第二百十四條之使公務員登載不實罪，惟事實
內僅記載：「……使基隆關承辦人員登載於職務上所掌公文書，足生損害於基隆關對
進口物品通關之管理……」等情，對於該管公務員究竟於何種公文書上為如何不實之
登載，則未明確認定，詳細記載，亦有未合。又上訴人犯罪後，公司法已於九十年十
一月十二日經修正公布，原該法第十五條有關公司負責人經營公司登記範圍以外業務
之處罰規定，業經刪除，原判決未及比較新舊法之適用，尚有未當。以上或為上訴意
旨所指摘，或為本院得依職權調查之事項。上訴人上訴意旨指摘原判決關於上訴人部
分不當，非無理由，應認有發回更審之原因。又原判決不另為無罪諭知部分，因公訴
人認其與本件有罪部分，有裁判上一罪關係，亦應併予發回。
據上論結，應依刑事訴訟法第三百九十七條、第四百零一條，判決如主文。
中      華      民      國     九十     年     十二     月      六      日
                              最高法院刑事第七庭
                                  審判長法官  吳  雄  銘
                                        法官  池  啟  明
                                        法官  石  木  欽
                                        法官  吳  三  龍
                                        法官  王  居  財
      右正本證明與原本無異
                                              書  記  官
中      華      民      國     九十     年     十二     月      十      日


司法院資訊處製作；財團法人民間司法改革基金會備份。
